【裁判字號】    89,自,54
【裁判日期】    890927
【裁判案由】    侵占
【裁判全文】
台灣基隆地方法院刑事判決                            八十九年度自字第五四號
    自  訴  人  信志交通有限公司
    法定代理人  夏雲婷
    自訴代理人  李鴻賓
    被      告  甲○○
右列被告因侵占案件，經自訴人提起自訴，本院判決如左：
    主      文
甲○○意圖為自己不法之所有，而侵占自己持有他人之物，科罰金肆仟元，如易服勞
役，以參佰元折算壹日，緩刑貳年。
    事      實
一、甲○○意圖為自己不法之所有，於民國八十九年一月二十一日，向自訴人信志交
    通有限公司（下稱信志公司）租得車號ＥＬ－五九九號營業小客車一輛，約定租
    金每日為新台幣（下同）五百元，每十日繳納租金一次，不得逾期。詎甲○○租
    得該車後，僅繳納租金至八十九年二月二十八日，即未再行交付租金，雖經信志
    公司多方催討，並以存證信函通知甲○○出面處理，甲○○均置之不理，將該車
    侵占入己，拒不返還。
二、案經被害人信志公司向本院提起自訴。
    理      由
一、訊據被告甲○○固坦承有向信志公司租車及自八十九年二月二十九日起即未交付
    租金，亦未將承租車輛返還信志公司之事實，惟否認有何侵占犯行，辯稱：伊租
    車後因其父於八十九年四月二十二日逝世，伊須處理喪葬事宜，所以拖欠租金，
    伊已於八十九年七月二十六日，與自訴人公司達成和解，返還所欠租金，該車已
    歸其所有，伊並無侵占之故意云云。經查：被告與自訴人簽訂之計程車租賃契約
    ，為附贈與條件之租賃契約，雙方約定每日租金為五百元，租借期間為六個月，
    租賃期滿該車之所有權則歸被告取得，然在租約尚未屆滿之前，或被告未依約繳
    納租金時，自訴人仍保有該車之所有權，此有計程車租用契約書一紙在卷可稽。
    而被告僅繳納租金至八十九年二月二十八日，總計尚欠自訴人五萬四千五百元之
    租金未付，亦有存證信函及掛號回執各一份附卷可證，且為被告所不否認，堪信
    自訴人之指訴為真實。如被告因其父逝世而不能繼續租用，自應通知自訴人，並
    將營業小客車返還自訴人，而終止租賃契約。然其自八十九年二月二十九日起，
    即未支付租金，迄八十九年四月二十二日被告之父逝世時止，期間將近二月，被
    告既未依約繳付租金，又不返還車輛，甚且在自訴人多次催討並收受自訴人寄發
    之存證信函後，仍置之不理，迄八十九年七月三日，自訴人向本院提起自訴後，
    被告始於同年月二十六日清償所欠租金，顯見被告有為自己不法之所有，而侵占
    自己持有他人之物之故意，被告空言否認，委無足採。自訴代理人於本院審理時
    陳稱事出誤會云云，亦係因被告所欠租金業已償還，而為迴護被告之詞，不足採
    信，事證明確，其犯行堪以認定。
二、被告意圖為自己不法之所有，侵占向他人租得之營業小客車，拒不返還，核其所
    為，係犯刑法第三百三十五條第一項之侵占罪。爰審酌被告犯罪之動機、方法、
    目的、積欠汽車租金五萬餘元未付，然已於八十九年七月二十六日與自訴人達成
    和解，返還所有積欠之租金等一切情狀，量處如主文所示之刑，並諭知易服勞役
    之折算標準。末查被告前未曾受有期徒刑以上刑之宣告，有本院被告全國前案紀
    錄表在卷可按，其因一時失慮，致罹刑章，經此偵審程序教訓，已足策其自新，
    本院因認前開宣告之刑，以暫不執行為適當，爰併予宣告緩刑二年。
據上論斷，應依刑事訴訟法第三百四十三條、第二百九十九條第一項前段、刑法第三
百三十五條第一項、第四十二條第二項、第七十四條第一款、罰金罰鍰提高標準條例
第一條前段、第二條，判決如主文。
中        華        民        國    八十九    年    九    月    二十七  日
                                      臺灣基隆地方法院刑事第三庭
                                                法  官
附錄本案論罪科刑法條全文
刑法第三百三十五條第一項
意圖為自己或第三人不法之所有，而侵占自己持有他人之物者，處五年以下有期徒刑
、拘役或科或併科一千元以下罰金。


司法院資訊處製作；財團法人民間司法改革基金會備份。
